臺灣雲林地方法院民事判決　　　　　　　96年度訴字第343號
原　　　告　己○○
被　　　告　未○
　　　　　　巳○○
　　　　　　辛○
　　　　　　子○○
　　　　　　癸○○
　　　　　　甲○○
　　　　　　壬○○
　　　　　　辰○○
　　　　　　丁○○
　　　　　　乙○○
上　二　人
訴訟代理人　丙○○
　　　　　　卯○○
　　　　　　　　　　　　18號.
　　　　　　丑○○
　　　　　　　　　　　　巷24.
　　　　　　寅○○
　　　　　　　　　　　　巷31.
　　　　　　午○
上列當事人間請求履行分割協議等事件，本院於民國96年11 月
20日言詞辯論終結，判決如下：
    主  文
被告應協同原告將兩造共有坐落雲林縣西螺鎮○○○段三塊厝小
段115-1 、115-11、115-12、115-13、115-14、115-15、115-16
地號等七筆土地，按附圖(三)即雲林縣西螺地政事務所96年1 月5
日複丈成果圖及附表Ｂ所示辦理合併分割所有權移轉登記，即：
(1)同段115-1 地號、地目建、面積420 平方公尺土地歸被告廖
   桂取得。
(2)同段115-11地號、地目建、面積420 平方公尺土地歸被告寅
   ○○、丑○○、卯○○、辛○及巳○○共同取得，並按寅○○、丑○○、卯○○應有部分各九分之一，辛○、巳○○應
   有部分各三分之一之比例保持共有。
(3)同段115-12地號、地目建、面積766 平方公尺土地歸被告甲○○、辰○○、壬○○、癸○○、子○○共同取得，並按甲○○應有部分四分之一，辰○○、壬○○、癸○○、子○○
   應有部分各十六分之三之比例保持共有。
(4)同段115-13地號、地目建、面積198 平方公尺土地歸原告己○○取得。
(5)同段115-14地號、地目建、面積198 平方公尺土地歸被告乙○○取得。
(6)同段115-15地號、地目建、面積237 平方公尺土地歸被告丁○○取得。
(7)同段115-16地號、地目建、面積158 平方公尺土地歸被告午
   ○取得。
訴訟費用由兩造按附表所示之比例負擔。
    事實及理由
甲、程序部分:
    被告子○○、癸○○、巳○○、辛○、壬○○、辰○○、甲○○、卯○○、丑○○、寅○○等人經本院通知，未於言詞
    辯論期日到場，核無民事訴訟法第386 條各款所列之情形，
    爰依原告之聲請，由其一造辯論而為判決。
乙、兩造之主張:
一、原告方面：
（一）先位聲明部分:
   1、緣分割前坐落雲林縣西螺鎮○○○段三塊厝小段115-1 地
      號、面積1693平方公尺土地，與同段115-4 地號、面積89
      6 平方公尺土地，及同段367 地號、面積684 平方公尺土
      地，原為被告未○、子○○、癸○○、巳○○、辛○、壬○○、辰○○、甲○○、丁○○與訴外人李添華、陳李菊
      花、廖允、戊○○及林寶昭等14人所共有，上開共有人並
      於民國（下同）79年9 月7 日就上開三筆土地達成合併分
      割協議如附圖(一)所示，即「西螺鎮○○○段三塊厝小段
      115-4 號、面積896 平方公尺、同段115-1 號、面積1693
      平方公尺先合併再分割D ，D 依寬壹丈、長至a 與b 之界
      線，作為道路使用，餘依三份均分，取得所有權人如圖表
      （即附圖(一)）。同小段367 號、面積684 平方公尺分割
      三等份，取得所有權人如圖表。．．．」等。
   2、嗣原共有人戊○○及林寶昭之應有部分讓與由訴外人庚○○繼受取得。且上開共有人續於80年10月30日，就合併分
      割後之同段115-1 地號、面積2397平方公尺土地達成分割
      協議如附圖(二)所示，其他約定則如上開79年9 月7 日所訂
      分割協議。
   3、惟上開共有土地雖經共有人依協議分割內容辦理分筆為同
      段115- 1及115-9 至115-16等九筆土地，然除供道路使用
      之同段115-9 及115-10二筆土地外，其餘土地均未經共有
      人協同辦理所有權應有部分之移轉登記，而由共有人就各
      筆土地依原應有部分保持共有。
   4、且其中共有人陳李菊花之應有部分輾轉由原告繼承取得，
      李添華之應有部分則由被告乙○○繼承取得，庚○○之應
      有部分則由被告午○繼承取得，廖允之應有部分則由被告
      丑○○、寅○○及卯○○等3 人共同繼承取得，並經辦理
      分割繼承登記。為此，依上開分割協議，先位聲明請求被
      告等人協同辦理除供道路使用之115-9 及115-10二筆土地
      外，各筆土地之所有權移轉登記。
（二）備位聲明部分:
      又上開兩造所共有之九筆土地，除115-9 及115-10二筆土
      地係供道路使用，依其使用目的不能分割外，其餘七筆土
      地並無因物之使用目的不能分割，或訂有不分割期限之契
      約。且為符合上開合併分割協議之內容，及各共有人已依
      上開分割協議分管使用土地多年之事實，如原告先位請求
      無理由，則依民法第823 條第1 項、第824 條規定，請求
      將上開兩造所共有之七筆土地合併分割為如附圖(三)及附表
      B所示等語。
（三）並聲明：
  1.先位聲明：被告應協同原告將兩造共有坐落雲林縣西螺鎮○○○段三塊厝小段115-1 、115-11、115-12、115-13、115-
    14、115-15、115-16地號等七筆土地，按附圖(三)即雲林縣西
    螺地政事務所96年1 月5 日複丈成果圖及附表B 所示方法辦
    理合併分割所有權移轉登記。即：
   (1)同段115-1 地號、地目建、面積420 平方公尺土地歸被告
      廖桂取得。
   (2)同段115-11地號、地目建、面積420 平方公尺土地歸被告
      寅○○、丑○○、卯○○、辛○及巳○○取得，並按寅○○、丑○○、卯○○應有部分各九分之一，辛○、巳○○
      應有部分各三分之一之比例保持共有。
   (3)同段115-12地號、地目建、面積766 平方公尺土地歸被告
      甲○○、辰○○、壬○○、癸○○、子○○取得，並按甲○○應有部分四分之一，辰○○、壬○○、癸○○、子○○應有部分各十六分之三之比例保持共有。
   (4)同段115-13地號、地目建、面積198 平方公尺土地歸原告
      己○○取得。
   (5)同段115-14地號、地目建、面積198 平方公尺土地歸被告
      乙○○取得。
   (6)同段115-15地號、地目建、面積237 平方公尺土地歸被告
      丁○○取得。
   (7)同段115-16地號、地目建、面積158 平方公尺土地歸被告
      午○取得。
  2.備位聲明：請求依上開雲林縣西螺地政事務所96年1 月5 日
    複丈成果圖及附表B所示方法合併分割。
二、被告方面：
（一）被告未○、丁○○、乙○○、午○部分:
      同意原告的請求與主張，上開兩造所共有的土地確經原共
      有人相續達成如附圖(一)(二)之分割協議，且兩造均已按照上
      開分割協議位置占有使用。
（二）被告辛○、巳○○、甲○○、壬○○、子○○等人未於言
      詞辯論期日到場，惟據其等於調解期日到場稱: 同意原告
      的請求與主張，辛○、巳○○並均願與共同被告寅○○、
      丑○○及卯○○保持共有，甲○○、壬○○、子○○均同
      意與共同被告辰○○、癸○○保持共有等語。
（三）被告寅○○、丑○○、卯○○、辰○○、癸○○等人則未
      於言詞辯論及調解期日到場，亦未提出書狀作何聲明或陳
      述。
丙、得心證之理由:
一、原告主張分割前坐落雲林縣西螺鎮○○○段三塊厝小段115-
    1 地號、面積1693平方公尺土地，與同段115-4 地號、面積
    896 平方公尺土地，及同段367 地號、面積684 平方公尺土
    地，原為被告未○、子○○、癸○○、巳○○、辛○、壬○○、辰○○、甲○○、丁○○與訴外人李添華、陳李菊花、
    廖允、戊○○及林寶昭等14人所共有，上開共有人並於79年
    9 月7 日就上開三筆共有土地達成合併分割協議如附圖(一)所
    示。嗣原共有人戊○○及林寶昭之應有部分讓與由訴外人庚○○繼受取得。且上開共有人續於80年10月30日，就合併分
    割後之同段115-1 地號、面積2397平方公尺土地達成分割協
    議如附圖(二)所示，其他約定則如上開79年9 月7 日所訂分割
    協議。而上開共有土地雖經共有人依合併分割協議內容辦理
    分筆為同段115-1 及115-9 至115-16等九筆土地，然除供道
    路使用之同段115-9 及115-10二筆土地外，其餘土地均未經
    共有人協同辦理所有權應有部分之移轉登記，而由共有人就
    各筆土地依原應有部分保持共有。且其中共有人陳李菊花之
    應有部分輾轉由原告繼承取得，李添華之應有部分則由被告
    乙○○繼承取得，庚○○之應有部分則由被告午○繼承取得
    ，廖允之應有部分則由被告丑○○、寅○○及卯○○3 人共
    同繼承取得等情，為到場之被告未○、丁○○、乙○○、午
    ○等人所是認，並有原告提出之共有物分割協議書影本二件
    、戶籍謄本八件及上開土地登記第一類與第二類謄本在卷可
    證，足信屬實。
二、按「各共有人，得隨時請求分割共有物。但因物之使用目的
    不能分割或契約訂有不分割之期限者，不在此限。」又「共
    有物之分割，依共有人協議之方法行之。」民法第823 條第
    1 項、第824 條第1 項分別定有明文。本件原共有之三筆土
    地，並無因物之使用目的不能分割之情事，共有人自得協議
    合併分割。且其等之繼承人應繼受上開分割協議之權利與義
    務。因此，原告本件上開合併分割協議，先位聲明請求被告
    等人應協同辦理如主文第1 項所示之各筆共有土地合併分割
    之所有權移轉登記，為有理由，應予准許。
三、又客觀預備訴之合併，其中預備聲明係以先位聲明不合法或
    無理由為停止條件，先位聲明合法且有理由為解除條件。本
    件原告先位聲明既合法且有理由，則預備聲明之解除條件已
    成就，本院自毋庸就預備聲明部分為審酌，併此敘明。
四、訴訟費用負擔之依據：民事訴訟法第78條、第80條之1 、第
    85 條 第1 項但書。
中　　華　　民　　國　　96　　年　　12　　月　　 4　　日
                  民事第二庭    法  官  黃一馨
以上正本係照原本作成。
如對本判決上訴，須於判決送達後20日內向本院提出上訴狀（須
附繕本），並應繳納上訴裁判費。
中　　華　　民　　國　　96　　年　　12　　月　　4 　　日
                                書記官  王秀如
附表：
┌────────────┬──────────────┐
│共  有  人  姓  名      │  應負擔訴訟費用之比例      │
├────────────┼──────────────┤
│未○                    │  二四分之四                │
├────────────┼──────────────┤
│寅○○、丑○○、卯○○  │  各五四分之一              │
├────────────┼──────────────┤
│辛○、巳○○            │  各十八分之一              │
├────────────┼──────────────┤
│甲○○、己○○、乙○○  │  各十二分之一              │
├────────────┼──────────────┤
│辰○○、壬○○、癸○○、│  各十六分之一              │
│子○○                  │                            │
├────────────┼──────────────┤
│丁○○                  │  十分之一                  │
├────────────┼──────────────┤
│午○                    │  十五分之一                │
└────────────┴──────────────┘
